【裁判字號】    97,財管,36
【裁判日期】    970430
【裁判案由】    指定遺產管理人
【裁判全文】
臺灣高雄地方法院民事裁定              97年度財管字第36號
聲  請  人  高雄縣燕巢鄉農會
法定代理人  乙○
被繼承人    甲○○
聲請人聲請指定遺產管理人事件，本院裁定如下：
    主      文
選任劉家榮律師為被繼承人甲○○之遺產管理人。
程序費用新台幣壹仟元由被繼承人甲○○之遺產負擔。
    理      由
一、按，「先順序繼承人均拋棄其繼承權時，由次順序之繼承人
    繼承。其次順序繼承人有無不明或第四順序之繼承人均拋棄
    其繼承權者，準用關於無人承認繼承之規定」；「繼承開始
    時，繼承人之有無不明者，由親屬會議於一個月內選定遺產
    管理人，並將繼承開始及選定遺產管理人之事由，向法院報
    明  」；「無親屬會議或親屬會議未於前條所定期限內選定
    遺產管理人者，利害關係人或檢察官，得聲請法院選任遺產
    管理人，並由法院依前項規定為公示催告」，民法第1176條
    第6項、第1177條、第1178條第2項分別定有明文。依上開規
    定，繼承人如均拋棄繼承權時，自得由有利害關係之被繼承
    人債權人向法院聲請選任遺產管理人。
二、聲請意旨略以：被繼承人甲○○（男，民國○○年○ 月○○日生
    ，身分證統一編號：Ｚ000000000號，生前最後住所：高雄市
    楠梓區○○路401 之1 號）生前積欠聲請人債務2,500,000
    元尚未完全清償，惟因被繼承人已於民國89年2 月15日死亡
    ，而其全部繼承人均已聲明拋棄繼承，且其親屬會議未依民
    法第1177條規定選定遺產管理人，致聲請人之債權無法行使
    ，爰依上開法條之規定聲請指定被繼承人之遺產管理人，以
    便受償債權等語。
三、經查，聲請人主張之前揭事實，業據其提出本院家事法庭89
    年度繼字第165 號通知函、繼承系統表、被繼承人戶籍謄本
    、擔保放款借據等各1 份為證，並經本院依職權調取上開拋
    棄繼承卷宗，查明屬實，堪信為真實。本件被繼承人之全部
    繼承人，均已拋棄繼承權；而被繼承人之親屬會議並未於被
    繼承人死亡後之一個月內召開親屬會議選定遺產管理人；另
    因被繼承人確有積欠聲請人上開債務，故聲請人以利害關係
    人之身份，聲請本院選任被繼承人之遺產管理人，依上開法
    條之規定，即屬正當，應予准許。
四、本院審酌甲○○之繼承人既均已拋棄繼承，於法律上已無義
    務就甲○○之遺產再為管理，本院另審酌具律師身份之人，
    受有法律之專業訓練，嫻熟公示催告、強制執行等相關法律
    程式，且對於遺產管理人依法應盡之管理職責，當較一般未
    受法學訓練之民眾更為明瞭，是如將甲○○之遺產交由律師
    管理，應有利於處理後續之遺產問題，亦利於債權人債權之
    實現，且律師之行止均受有律師法之規範，其執行遺產管理
    人之職務更能公正適法，應適於擔任遺產管理人職務。而經
    本院參考「高雄律師公會願意擔任法院遺產管理人名單」，
    並徵詢劉家榮律師之意願，其表示願意擔任本件遺產管理人
    ，有本院97年4 月15日電話紀錄1 份在卷可稽。綜上，本院
    為利於管理及處理後續甲○○之遺產及債務問題，爰選任劉
    家榮律師為甲○○之遺產管理人。
五、依非訟事件法第157條、第24條第1 項，裁定如主文。
中    華    民    國    97    年    4     月    30    日
                  家事法庭法  官  郭文通
上為正本係照原本作成。
如對本裁定抗告須於裁定送達後10日內向本院提出抗告狀。
中    華    民    國    97    年    4     月    30    日
                          書記官  張琇晴


司法院資訊處製作；財團法人民間司法改革基金會備份。
